【裁判字號】    95,判,1166
【裁判日期】    950727
【裁判案由】    虛報出口貨物
【裁判全文】
最  高  行  政  法  院  判  決
                                     95年度判字第01166號
上  訴  人  柏盈實業股份有限公司
代  表  人  甲○○
訴訟代理人  劉文崇律師
被 上訴 人  財政部基隆關稅局
代  表  人  李榮達
上列當事人間因虛報出口貨物事件，上訴人對於中華民國94年2
月23日臺北高等行政法院93年度訴字第511號判決，提起上訴，
本院判決如下：
    主  文
上訴駁回。
上訴審訴訟費用由上訴人負擔。
    理  由
一、上訴人於民國92年2月26日委由開榮報關行向被上訴人申報
    出口貨物乙批（出口報單號碼：第AA/92/0857/6 008號，共
    22項），貨物第1項至第3項原申報貨名為PLASTIC LENS
    CLEANER（塑膠製鏡頭清潔器），未申報商標及來源識別碼
    。案經被上訴人查驗結果，實際貨物為CD FOR LASER LENS
    CLE ANER（預錄式光碟片）共計200,068片，來源識別碼
    IFPI：H 61K、7K01及7K10、H61L，商標第1項為SCOTCH，第
    2項為PHILIPS MAGNAVOX。乃認上訴人涉有虛報出口貨物名
    稱，逃避簽審之規定情事，被上訴人遂依海關緝私條例第37
    條第2項規定，處上訴人罰鍰新臺幣（下同）9萬元，併沒入
    涉案貨物。上訴人不服，申請復查，未獲變更，提起訴願，
    亦遭決定駁回，遂提起本件訴訟。
二、上訴人於原審起訴主張略以：上訴人申報出口之本案貨物均
    係塑膠製半成品，擬經由香港運往中國大陸地區加工製造（
    按另須植入毛刷等），以成CD （音碟機)或DVD（影碟機)機
    器之雷射鏡頭清潔器（片），供銷往外國買受人，是本案申
    報貨物僅係LASERLEN SCL EANERFOR CD（CD/DVD）之塑膠製
    半成品，非屬「CD FOR LASER LENS CLEANER」，且本案申
    報貨物之本質或功能確為LENS CLEANER按即鏡頭清潔器（片
    ），上訴人本其功能性，另參以其主要材質乃塑膠製成，故
    上訴人於本案出口報單「貨物名稱、品質、規格、製造商等
    」欄申報為「PLASTIC LENS CLEANER」，並援引中華民國商
    品標準分類號列及檢查號碼（下稱分類號列）3926.90.90.9
    0-8載於出口報單之「商品標準分類號列」欄及「檢查號碼
    」欄，於法無任何違誤。依分類表第523頁關於分類號列392
    6.90.90.90-8或分類表第1195頁關於分類號列8524.39.90.2
    9-4，其「輸出入規定」欄均無特別加註任何輸出規定代號
    ，故上訴人申報本案貨物出口，顯毋須受任何管制或限制。
    原處分於其「本案關係船舶車輛貨物事項」欄分類號列項下
    ，竟逕援引分類號列為85 24.39.90.29-4為處分之依據。然
    查該分類號列「其他唯讀光碟」，即俗稱之CD-ROM，非被上
    訴人於前述「品名」項下遽認之「CD (CD/DVD) FOR LASER
    LENS CLEA-NER」，亦非所謂「預錄式光碟片」，被上訴人
    竟予援引，嗣經上訴人申請復查，亦持續錯持己見，洵屬乏
    據。況且，海關緝私條例第37條第2項既係處罰出口廠商明
    知不實而「虛報」貨物名稱等違法行為，必以出口廠商認識
    貨物名稱為不實，猶故意或過失違犯，始足當之。退步言之
    ，上訴人就本案貨物之申報出口，縱不盡相符，亦顯不具故
    意或過失。本案既屬出口貨物而無任何稅賦，稅則號別有何
    適用餘地？又關稅法第17條第1項固有明文，惟遍查關稅法
    及關稅法施行細則，就出口廠商得否申請預先審核出口貨物
    之分類號列之規定，竟付諸厥如。被上訴人竟就上訴人無損
    於他人任何權益、復無礙於國家賦稅課徵公平性之本件出口
    申報案，遽為最重之處罰，顯已違反行政程序法第6條、第7
    條、第8條、第9條及第10條規定，而被上訴人就本案是否適
    用海關緝私條例第37條第2項規定，固有行政裁量權，惟其
    裁量範圍已逾越海關緝私條例授權之目的，而有裁量濫用情
    事。爰請撤銷訴願決定及原處分等語。
三、被上訴人則略以：按光碟管理條例於90年11月14日公布施行
    ，乃就光碟相關產品出口加以規範，另財政部關稅總局91年
    2月15日台總局緝字第91101057號公告亦有相關規定，嗣財
    政部研擬之「出口盜版光碟查緝專案小組作業要點」，緣係
    政府為遏止非法光碟及母帶輸出所採行非常手段之一，被上
    訴人執行查核光碟出口業務，自當依據上開相關法令規定嚴
    格查緝。上訴人出口之第1、2項貨物，經被上訴人實際查驗
    採認係預錄式光碟，貨上亦印鑄有來源識別碼，上訴人即須
    按規定申報清楚以供查核之用，上訴人辯稱光碟出口毋需受
    任何管制或限制，實有誤解。上訴人聲稱所申報出口之涉案
    貨物係塑膠製半成品，而非預錄式光碟，擬運往中國大陸植
    入毛刷等加工整理，再銷售外國買主乙節，來貨若如所述僅
    為塑膠製半成品，則依渠所申報適用之稅則號別（3926.90.
    90.90-8），自無庸於貨上壓印來源識別碼。本案來貨依現
    狀查核乃為CD FOR LASER LENS CLEANER，顯為已錄製之光
    碟片，自無庸置疑。被上訴人就此涉及虛報貨名、規避管制
    事件，依據海關緝私條例論處，實無不當等語，資為抗辯。
四、原審斟酌全辯論意旨及調查證據之結果，略以：上訴人出口
    之第1、2項貨物，經被上訴人實際查驗採認係預錄式光碟，
    貨物上亦印鑄有來源識別碼，上訴人即須按規定申報清楚，
    以供查核之用，上訴人辯稱光碟出口毋需受任何管制或限制
    ，實有誤解。涉案貨物若如上訴人所述係塑膠製半成品，而
    非預錄式光碟，擬運往中國大陸植入毛刷等加工整理，再銷
    售外國買主，則依渠所申報適用之稅則號別（3926.90.90.9
    0-8），自無庸於貨物上壓印來源識別碼。本案出貨依現狀
    查核乃為CD FOR LASER LENS CLEANER；另據上訴人所稱為
    維持產品之高品質，向將重要產製過程於我國境內完成，是
    則出貨業經完成壓製程序，僅係輸往國外植入毛刷，已非空
    白光碟，依光碟管理條例第2條第1項規定，顯為已錄製之光
    碟片，自無庸置疑。被上訴人就此涉及虛報貨名、規避管制
    事件，依據海關緝私條例論處，實無不合。上訴人無視於貨
    物之實際貨名，希冀以稅則歸類、經加工後貨物之功能等辯
    稱，顯係遁詞，自無足採。保護智慧財產權工作，係屬政府
    施政重點之一，亦攸關國家形象暨國際貿易談判籌碼。本案
    既涉虛報貨名復未申報光碟來源識別碼，被上訴人審其違規
    情節較諸一般虛報貨名案件嚴重，乃依據海關緝私條例第37
    條第2項規定，本於行政裁量權範圍內，處以罰鍰9萬元，併
    沒入涉案貨物，並無違反比例原則、平等原則、誠信原則及
    行政裁量權之範圍。依據光碟管理條例第2條第1項對光碟名
    詞之定義，光碟指預錄式光碟及空白光碟，本案既非空白光
    碟，而係經過壓製，含有影、音、影音之內容，並於光碟片
    上壓有IFPI 7K01等之模具碼，被上訴人核認係屬已錄製之
    碟片，尚非無據。依據「海關進口稅則解釋準則」規定，貨
    品之分類應依下列原則辦理：一、其分類之核定，應依照稅
    則號別所列之「名稱」…為之，係屬最優先核定之順序。本
    案貨物之名稱既經核明為CD FOR LASER LENS CLEANER，被
    上訴人依前述規定將其稅則號別歸列為第8524.39.90.29-4
    號，並無不合；況且本案係因虛報貨名而受處分，與所申報
    之稅則號別錯誤無涉。綜上所述，上訴人之陳詞均不可採，
    則被上訴人認上訴人涉有虛報出口貨物名稱、逃避簽審規定
    之情事，依海關緝私條例第37條第2項之規定，處上訴人罰
    鍰9萬元，併沒入涉案貨物之處分，揆諸海關緝私條例第37
    條第1項第1款及第2項規定，並無違誤，復查決定及訴願決
    定遞予維持，均無不當，因而將訴願決定及原處分均予維持
    ，駁回上訴人之訴。
五、本院經核原判決於法尚無違誤。上訴意旨仍執前詞並主張略
    以：本案貨物屬塑膠製半成品，且無任何仿冒情事，業奉經
    濟部國際貿易局於92年3月21日以貿服字第09200035820號致
    上訴人，則本案貨物既非盜版光碟，原判決以保護智慧財產
    權及國家形象云云，指摘上訴人違規情節嚴重，卻又未敘明
    理由，顯有行政訴訟法第243條第2項第6款判決不備理由之
    違法。又海關進口稅則解釋準則亦準用於出口貨物，本案申
    報貨物顯屬該準則二、〔甲〕或二、〔乙〕之情事。另依分
    類表第39章塑膠及其製品之「章註」欄一之記載內容，並參
    照分類表所載上訴人援引之分類號列3926.90.90.90-8內容
    ，上訴人以本案申報出口貨物屬塑膠製半成品，並非專供人
    欣賞或讀覽之光碟而予援引，無任何違誤。上訴人就類如本
    案貨物之塑膠製品（半成品）援引前揭分類號列即3926.90.
    90.90-8，自無不可。原判決漠視我國申報出口貨物所憑辦
    之準則，逕指本案與稅則分類無涉云云，顯違反行政程序法
    第4條規定。且原判決未依行政訴訟法第133條依職權調查，
    詎苛責單純為出口廠商之上訴人最重處罰，其裁量範圍亦顯
    逾海關緝私條例授權之目的，而有裁量濫用，是原判決顯有
    判決適用法規不當之違法。另原判決認為本案光碟片上壓有
    IFPI7K01等之模具碼，顯為「已錄製之光碟片云云，然何謂
    「已錄製之光碟片」，法無明文，縱認「已錄製之光碟片」
    係指「預錄式光碟」，依光碟管理條例第2條第2款規定，係
    指已預錄且足備供人欣賞、讀覽之音樂、影片，本案貨物既
    係專供清潔CD（音碟機）或DVD（影碟機）機器雷射鏡頭之
    清潔器（片）之塑膠製半成品，其不具預錄式光碟之功能，
    當非屬光碟管理條例所稱之預錄式光碟，亦非無法定意義之
    「已錄製之光碟片」，原判決顯有判決適用法規不當及判決
    不備理由之違法。爰請廢棄原判決，並撤銷訴願決定及原處
    分等語。然查「報運貨物進口而有左列情事之一者，得視情
    節輕重，處以所漏進口稅額2倍至5倍之罰鍰，或沒入或併沒
    入其貨物：一、虛報運貨物之名稱、數量或重量。」、「報
    運貨物出口，有前項各款情事之一者，處2千元以上3萬元以
    下之罰鍰，並得沒入其貨物。」行為時海關緝私條例第37條
    第1項第1款及第2項分別定有明文。而本件上訴人出口之貨
    物上印鑄有來源識別碼，屬於CD FOR LASER LENS CLEANER
    （預錄式光碟片），而上訴人竟申報貨名為PLASTIC LENS
    CLEANER（塑膠製鏡頭清潔器），涉有虛報出口貨物名稱，
    逃避簽審之規定情事，被上訴人審酌違規情節較諸一般虛報
    貨名案件嚴重，乃依海關緝私條例第37條第2項規定，處上
    訴人罰鍰9萬元，併沒入涉案貨物，揆諸前開規定與說明，
    尚無違誤，訴願決定及原判決均予維持，於法亦無不合。況
    查原判決就本件爭點即上訴人主張本案貨物既非所謂盜版光
    碟，被上訴人竟執作業要點不當溯及適用本案，違反法律不
    溯及既往原則；本案申報貨物均為塑膠製半成品，非屬預錄
    式光碟片，或已錄製之光碟片，無虛報貨物名稱之情事；縱
    或有虛報貨物名稱，原處分為最重之處罰，顯已違反比例原
    則，並嚴重逾越法定行政裁量權各節，為不可採等情，明確
    詳述其得心證之理由，有如前述。並與前開海關緝私條例等
    法令規定要無不合，尚無判決不適用法規或適用不當之違法
    ；亦難謂有判決不備理由之違法，縱原審雖有未於判決中加
    以論斷者，惟尚不影響於判決之結果，與所謂判決不備理由
    之違法情形不相當。至於上訴人其餘訴稱各節，乃上訴人以
    其對法律上見解之歧異，就原審取捨證據、認定事實之職權
    行使，指摘其為不當，均無可採。綜上所述，上訴意旨指摘
    原判決違誤，求予廢棄，難認有理由，應予駁回。
據上論結，本件上訴為無理由，爰依行政訴訟法第255條第1項、
第98條第3項前段，判決如主文。
中    華    民    國    95    年    7     月    27    日
                  第五庭審判長法  官  鄭  淑  貞
                              法  官  黃  合  文
                              法  官  吳  明  鴻
                              法  官  林  茂  權
                              法  官  鄭  小  康
以  上  正  本  證  明  與  原  本  無  異
中    華    民    國    95    年    7     月    27    日
                              書記官  王  福  瀛


司法院資訊處製作；財團法人民間司法改革基金會備份。
